【裁判字號】    99,交聲,3510
【裁判日期】    990917
【裁判案由】    聲明異議
【裁判全文】
臺灣臺中地方法院交通事件裁定        99年度交聲字第3510號
原處分機關  交通部公路總局臺中區監理所豐原監理站
異  議  人
即受處分人  甲○○
上列異議人即受處分人因違反道路交通管理處罰條例案件，對於
交通部公路總局臺中區監理所豐原監理站民國96年4月16日所為
之裁決（豐監稽違字第裁63-GC0000000號裁決書），聲明異議，
本院裁定如下：
    主    文
異議駁回。
    理    由
一、原處分機關係以：本件異議人即受處分人（下稱受處分人）
    甲○○所有車牌號碼KYY-980號重型機車，於民國95年3月28
    日15時28分許，在臺中市○○路處，因「行車執照有效期間
    屆滿不依規定換領而行駛」之事實，違反道路交通管理處罰
    條例第15條第1項第5款規定，經臺中市警察局第五分局四平
    派出所員警以中市警交字第GC0000000號違反道路交通管理
    事件通知單舉發。本站乃於96年4月16日依上開規定，以豐
    監稽違字第裁63-GC0000000號裁決書裁處罰鍰新臺幣1800元
    ，扣繳牌照等語。
二、受處分人之異議理由略以：長期以來經濟困頓，兩夫妻努力
    工作（清潔工）所賺的錢還不夠維持日常生活之需，怎有餘
    錢繳納罰單，罰單一罪多罰，金額持續增加，甚至強執列管
    ，僅憑機車駕照註銷汽車駕照不予換照。影響生活之鉅非立
    法官員所能體會，外出工作難免要用交通工具，卻因罰單缺
    錢繳納無法合法上路（無照），外出擔心警臨檢，若不幸遇
    上事故也處於弱勢。日前有一穩定薪水工作，但因上述情況
    ，對方亦不願雇用，希望能將全部罰款整合、分期，並先讓
    汽機車駕照可用等語，爰此聲明異議。
三、按受處分人，不服道路交通管理處罰條例第8條主管機關所
    為之處罰，得於接到裁決書之翌日起20日內，向管轄之地方
    法院聲明異議；又交通法庭認聲明異議不合法律上之程式或
    其異議權已經喪失者，應以裁定駁回之，但其不合法律上之
    程式可補正者，應先定期命為補正，逾期不補正者，即予駁
    回，道路交通管理處罰條例第87條第1項、道路交通案件處
    理辦法第18條分別定有明文。而上開20日之期間乃法定不變
    期間，如遲誤該期間，法院自應以聲明異議不合法律上程式
    ，且屬無從補正，裁定駁回之。次按處理違反道路交通管理
    事件，有關文書送達之程序，依行政程序法之規定；又送達
    ，於應受送達人之住居所、事務所或營業所為之；又於應送
    達處所不獲會晤應受送達人時，得將文書付與有辨別事理能
    力之同居人、受僱人或應送達處所之接收郵件人員；又送達
    不能依前2條規定為之者，得將文書寄存送達地之地方自治
    或警察機關，並作送達通知書兩份，一份黏貼於應受送達人
    住居所、事務所、營業所或其就業處所門首，另一份交由鄰
    居轉交或置於該送達處所信箱或其他適當位置，以為送達。
    前項情形，由郵政機關為送達者，得將文書寄存於送達地之
    郵政機關。寄存機關自收受寄存文書之日起，應保存3個月
    。違反道路交通管理事件統一裁罰標準及處理細則第5條及
    行政程序法第72條第1項、第73條第1項、第74條分別定有明
    文。
四、經查：本件原處分機關於96年4月16日所為之豐監稽違字第
    裁63-GC0000000號裁決書，係以掛號郵寄而於96年4月20日
    投遞受處分人當時之戶籍地址即「臺中市北區○○○○街29
    號」，因不獲會晤應受送達人，亦無受領文書之同居人或受
    僱人，乃依規定於96年4月23日將該件文書寄存於臺中漢口
    路郵局招領，在寄存之前，投遞人員並已依規定製作送達通
    知書二份，一份黏貼於應受送達人住所門首，一份置於受送
    達處所信箱或適當位置，郵政機關業已於96年4月23日完成
    送達，並依法寄存等節，有該舉發違反道路交通管理事件通
    知單、裁決書、送達證書、異議人全戶戶籍資料查詢結果及
    遷徙紀錄資料查詢結果在卷可考。是揆諸上開規定，上開裁
    決書核已屬合法送達，再本件受處分人遲至99年9月3日始就
    本件交通違規向原舉發機關提出聲明異議狀，此有受處分人
    聲明異議狀所蓋原處分機關收文章1枚在卷可按，顯已逾20
    日之法定異議期間，故受處分人之異議不合法律上程式，且
    屬不得補正，依法應予駁回。
五、復按法院受理有關交通案件，關於聲明異議之處理，準用刑
    事訴訟法之規定，道路交通管理處罰條例89條、道路交通事
    件處理辦法第4條第1項定有明文。故法院就起訴之案件，須
    先就程序法上為形式之審理，調查起訴之要件是否具備，再
    進為實體上之審理，若起訴欠缺訴訟要件，即應為程序上之
    判決，無庸審查其實體事項，而為實體判決之必要。查聲明
    異議之法定期間為自收受送達證書翌日起算20日，已如前述
    ；而該法定期間為法院實體裁判所須之訴訟要件，故受處分
    人所為之聲明異議期間既已逾越法定期間，顯已欠缺訴訟所
    必須之要件，則依前開說明，本件聲明異議既欠缺訴訟要件
    ，本院即無庸就受處分人聲明原裁定機關所為處分適法與否
    為實體審查，而為實體裁判。
六、據上論斷，應依道路交通管理處罰條例第87條第2項、道路
    交通案件處理辦法第18條前段，裁定如主文。
中    華    民    國    99    年    9     月    17    日
                          交通法庭  法  官  蔡建興
以上正本證明與原本無異。
如不服本裁定應於送達後5日內向本院提出抗告狀。
                                    書記官  黃英寬
中    華    民    國    99    年    9     月    17    日

司法院資訊處製作；財團法人民間司法改革基金會備份。
